ACORDAO-COMPLETO-2389333

ACÓRDÃO 8283/2020 ATA 26/2020 - SEGUNDA CÂMARA

VISTOS, relatados e discutidos estes autos de tomada de contas especial autuada em apartado ao TC Processo 009.964/2015-0 por força dos itens 9.2 e 9.3 do Acórdão 7.453/2018 proferido pela 2ª Câmara do TCU, ao apreciar a original tomada de contas especial autuada em face de irregularidades nos Pregões Presenciais 1/2009 e 6/2009 e no Convite 3/2009 destinados à subsequente contratação dos serviços de transporte escolar e de transporte para a administração municipal, além de obras em 3 (três) unidades escolares da rede municipal, sob o valor de R$ 2.208.916,55 por meio do aporte de R$ 908.758,08 em recursos federais, tendo o item 9.2 do aludido acórdão fixado o novo prazo para o Município de Pindaí - BA comprovar o recolhimento do suposto débito sob o valor histórico de R$ 31.164,65 em prol do Fundo de Manutenção e Desenvolvimento da Educação Básica e de Valorização dos Profissionais da Educação (Fundeb) ; 
ACORDAM os Ministros do Tribunal de Contas da União, reunidos em Sessão da 2ª Câmara, ante as razões expostas pelo Relator, em:
9.1. decretar a excepcional insubsistência do item 9.2 do Acórdão 7453/2018-TCU-Segunda Câmara e, assim, excluir o Município de Pindaí - BA da presente relação processual, sem prejuízo, todavia, da efetiva manutenção de todos os demais itens do aludido acórdão no sentido da irregularidade das contas de Lourivaldo da Cruz Teixeira para condená-lo ao remanescente débito em solidariedade, ali, com a Cardoso e Lacerda Ltda. e a Construtora Birajara Ltda. - ME, além de manter a anterior aplicação da multa prevista no art. 57 da Lei nº 8.443, de 1992, em desfavor desses responsáveis e a anterior aplicação da multa prevista no art. 58, II, da referida lei em desfavor do gestor público; e
9.2. enviar a cópia do presente Acórdão, com o Relatório e a Proposta de Deliberação, ao Município de Pindaí - BA e ao gestor do Fundo de Manutenção e Desenvolvimento da Educação Básica e de Valorização dos Profissionais da Educação (Fundeb) , para ciência.

Tomada de contas especial instaurada pela Secex-TCE, por determinação do item 9.3 do Acórdão 7.453/2018-TCU-2ª Câmara, sob relatoria do Ministro-Substituto André Luís de Carvalho, em desfavor do Município de Pindaí  BA, para efetivo cumprimento do item 9.2 do aludido Acórdão, em que foi fixado novo e improrrogável prazo de 15 (quinze) dias para que o Município de Pindaí  BA comprovasse, perante o Tribunal, o recolhimento de R$ 31.164,65 (valor referente a 22/12/2009) em prol do Fundo de Manutenção e Desenvolvimento da Educação Básica e de Valorização dos Profissionais da Educação (Fundeb).

Segunda Câmara

Município de Pindaí - BA.

3. Responsável: Município de Pindaí - BA (CNPJ 13.982.624/0001-01).

13.1. Ministros presentes: Ana Arraes (Presidente), Aroldo Cedraz e Raimundo Carreiro.
13.2. Ministro-Substituto convocado: Augusto Sherman Cavalcanti.
13.3. Ministros-Substitutos presentes: Marcos Bemquerer Costa e André Luís de Carvalho (Relator).

ANDRÉ DE CARVALHO

Trata-se de tomada de contas especial autuada em apartado ao TC Processo 009.964/2015-0 por força dos itens 9.2 e 9.3 do Acórdão 7.453/2018 proferido pela 2ª Câmara do TCU, ao apreciar a original tomada de contas especial autuada em face de irregularidades nos Pregões Presenciais 1/2009 e 6/2009 e no Convite 3/2009 destinados à subsequente contratação dos serviços de transporte escolar e de transporte para a administração municipal, além de obras em 3 (três) unidades escolares da rede municipal, sob o valor de R$ 2.208.916,55 por meio do aporte de R$ 908.758,08 em recursos federais, tendo o item 9.2 do aludido acórdão fixado o novo prazo para o Município de Pindaí - BA comprovar o recolhimento do suposto débito sob o valor histórico de R$ 31.164,65 em prol do Fundo de Manutenção e Desenvolvimento da Educação Básica e de Valorização dos Profissionais da Educação (Fundeb) .
2.	O aludido Acórdão 7.453/2018 foi prolatado pela 2ª Câmara do TCU nos seguintes termos:
	" (...) VISTOS, relatados e discutidos estes autos de tomada de contas especial autuada por conversão da representação processada no bojo do TC Processo 010.768/2011-4, nos termos do Acórdão 1868/2015-TCU-Segunda Câmara, em desfavor do Sr. Lourivaldo da Cruz Teixeira, como ex-prefeito de Pindaí - BA (gestão: 2009-2012) , do referido município, da Cardoso & Lacerda Ltda. e da Construtora Birajara Ltda. - ME, diante de irregularidades nos Pregões Presenciais 1/2009 e 6/2009 e no Convite 3/2009 destinados à subsequente contratação de serviços de transporte escolar e de transporte para a administração municipal, além de obras em 3 (três) unidades escolares da rede municipal sob o valor total de R$ 2.208.916,55, com R$ 908.758,08 em recursos federais.
ACORDAM os Ministros do Tribunal de Contas da União, reunidos em Sessão da Segunda Câmara, ante as razões expostas pelo Relator, em:
9.1. considerar revel a Construtora Birajara Ltda. - ME, nos termos do art. 12, § 3º, da Lei n.º 8.443, de 1992; 
9.2. fixar o novo e improrrogável prazo de quinze dias, contados da ciência deste Acórdão, nos termos do art. 12, §§ 1º e 2º, da Lei n.º 8.443, de 1992, e do art. 202, §§ 2º e 3º, do RITCU, para que o Município de Pindaí - BA comprove, perante o Tribunal, o recolhimento da quantia a seguir especificada em prol do Fundo de Manutenção e Desenvolvimento da Educação Básica e de Valorização dos Profissionais da Educação (Fundeb) , atualizada monetariamente a partir da data indicada até a data do efetivo recolhimento, nos termos da legislação vigente:
	Data
	Valor (R$) 

	22/12/2009
	    31.164,65

9.3. determinar que, para o efetivo cumprimento do item 9.2 deste Acórdão, a unidade técnica autue processo apartado específico de TCE, por integral cópia destes autos, devendo, ainda, informar ao Município de Pindaí - BA que a liquidação tempestiva do débito, com a incidência apenas da atualização monetária, sanará o processo e permitirá que as contas do aludido município sejam julgadas regulares com ressalva, dando-lhe quitação, ao passo que, de outra sorte, o não recolhimento da dívida ensejará o julgamento pela irregularidade das contas, com a condenação em débito, não só atualizado, mas, aí, acrescido de juros de mora, além da aplicação de multa legal no valor de até 100% do débito atualizado, nos termos do art. 202, §§ 3º e 4º, do RITCU;
9.4. julgar irregulares as contas do Sr. Lourivaldo da Cruz Teixeira, nos termos dos arts. 16, inciso III, alíneas "b" e "c" e § 2º, e 19, caput, da Lei nº 8.443, de 1992, para condená-lo, em solidariedade com a Cardoso & Lacerda Ltda. e com a Construtora Birajara Ltda. - ME, ao pagamento das quantias inerentes ao débito apurado nestes autos, atualizadas monetariamente e acrescidas de juros de mora, calculados desde as datas indicadas até o efetivo recolhimento, fixando-lhes o prazo de 15 (quinze) dias, contados da ciência deste Acórdão, para que comprovem, perante o Tribunal, o aludido recolhimento das correspondentes importâncias, nos termos do art. 23, III, "a", da citada lei e do art. 214, III, "a", do RITCU, sob as seguintes condições:
9.4.1. para o Sr. Lourivaldo da Cruz Teixeira, em solidariedade com a Cardoso e Lacerda Ltda., em favor do:
9.4.1.1. Fundeb do Município de Pindaí - BA sob os seguintes valores:
	Data
	Valor (R$) 

	3/5/2010
	  25.004,56

	12/4/2010
	  12.502,28

	12/3/2010
	  12.502,28

	21/12/2009
	  29.249,87

	20/11/2009
	  55.831,49

	17/11/2009
	  88.160,00

	9/10/2009
	  47.160,00

	5/10/2009
	  29.000,00

	4/9/2009
	  51.160,00

	11/8/2009
	    5.067,55

	17/7/2009
	  82.160,00

	18/6/2009
	  50.198,90

9.4.1.2. Fundo Nacional de Desenvolvimento da Educação (FNDE) sob os seguintes valores:
	Data
	Valor (R$) 

	17/11/2009
	33.000,00

	5/10/2009
	45.000,00

	4/9/2009
	26.000,00

	21/8/2009
	29.000,00

	17/7/2009
	28.782,44

9.4.1.3. Fundo Nacional de Saúde (FNS) sob os seguintes valores:
	
	Data
	Valor (R$) 

	20/11/2009
	  48.005,30

	22/6/2009
	  2.859,26

	9.4.2. para o Sr. Lourivaldo da Cruz Teixeira, em solidariedade com a Construtora Birajara Ltda. - ME, em favor do Fundeb do Município de Pindaí - BA sob os seguintes valores:
				
	Data
	Valor (R$) 

	13/3/2009
	    47.317,94

	16/2/2009
	  100.550,60

	9.5 aplicar em desfavor do Sr. Lourivaldo da Cruz Teixeira, da Cardoso e Lacerda Ltda. e da Construtora Birajara Ltda. - ME, individualmente, a multa prevista no art. 57 da Lei n.º 8.443, de 1992, sob os valores de R$ 120.000,00 (cento e vinte mil reais) , de R$ 120.000,00 (cento e vinte mil reais) , e de R$ 30.000,00 (trinta mil reais) , respectivamente, com a fixação do prazo de quinze dias, contados da ciência deste Acórdão, para que comprovem, perante o Tribunal (art. 214, III, "a", do RITCU) , o recolhimento das dívidas ao Tesouro Nacional, atualizada monetariamente na forma da legislação em vigor;
	9.6. aplicar, ainda, em desfavor do Sr. Lourivaldo da Cruz Teixeira a multa prevista no art. 58, II, da Lei n.º 8.443, de 1992, sob o valor de R$ 30.000,00 (trinta mil reais) , com a fixação do prazo de quinze dias, contados da ciência deste Acórdão, para que comprove, perante o Tribunal (art. 214, III, "a", do RITCU) , o recolhimento da dívida ao Tesouro Nacional, atualizada monetariamente na forma da legislação em vigor;
9.7. autorizar, caso requerido, nos termos do art. 26 da Lei nº 8.443, de 1992, e do art. 217 do RITCU, o parcelamento das dívidas fixadas por este Acórdão em até 36 (trinta e seis) parcelas mensais e sucessivas, sobre as quais incidirão a atualização monetária e os correspondentes acréscimos legais, esclarecendo aos responsáveis que a falta de pagamento de qualquer parcela importará no vencimento antecipado do saldo devedor, sem prejuízo das demais medidas legais;
9.8. autorizar, desde logo, a cobrança judicial das dívidas fixadas por este Acórdão, nos termos do art. 28, inciso II, da Lei nº 8.443, de 1992, caso não atendidas as notificações;
	9.9. determinar que a unidade técnica adote as seguintes medidas:
	9.9.1. autue o devido processo apartado específico de tomada de contas especial, por integral cópia destes autos, e nele promova a inspeção sobre o aludido Município de Pindaí - BA em relação às falhas inerentes aos exercícios de 2010 a 2012, diante das subsequentes irregularidades detectadas nestes autos a partir das falhas identificadas nos referidos Contratos 34/2009 e 43/2009, já que o débito apurado no presente feito decorreria apenas de irregularidades perpetradas no exercício de 2009; e  
	9.9.2. envie a cópia deste Acórdão, acompanhado do Relatório e da Proposta de Deliberação que o fundamenta, à Procuradoria da República no Estado da Bahia, nos termos do art. 16, § 3º, da Lei nº  8.443, de 1992, e do art. 209, § 7º, do RITCU, para o ajuizamento das ações civis e penais cabíveis." 
3.	De todo modo, após a análise final do feito, a Auditora Federal Janaína Martins do Nascimento lançou o seu parecer conclusivo à Peça 102, com a anuência dos dirigentes da Secex-TCE (Peças 103 e 104) , nos seguintes termos:
" (...) HISTÓRICO
2.	O Acórdão 7453/2018-TCU-Segunda Câmara, em seus itens 9.2 e 9.3, determinou o que segue:
9.2. fixar o novo e improrrogável prazo de quinze dias, contados da ciência deste Acórdão, nos termos do art. 12, §§ 1º e 2º, da Lei n.º 8.443, de 1992, e do art. 202, §§ 2º e 3º, do RITCU, para que o Município de Pindaí - BA comprove, perante o Tribunal, o recolhimento da quantia a seguir especificada em prol do Fundo de Manutenção e Desenvolvimento da Educação Básica e de Valorização dos Profissionais da Educação (Fundeb) , atualizada monetariamente a partir da data indicada até a data do efetivo recolhimento, nos termos da legislação vigente:
	Data
	Valor (R$) 

	22/12/2009
	31.164,65

9.3. determinar que, para o efetivo cumprimento do item 9.2 deste Acórdão, a unidade técnica autue processo apartado específico de TCE, por integral cópia destes autos, devendo, ainda, informar ao Município de Pindaí - BA que a liquidação tempestiva do débito, com a incidência apenas da atualização monetária, sanará o processo e permitirá que as contas do aludido município sejam julgadas regulares com ressalva, dando-lhe quitação, ao passo que, de outra sorte, o não recolhimento da dívida ensejará o julgamento pela irregularidade das contas, com a condenação em débito, não só atualizado, mas, aí, acrescido de juros de mora, além da aplicação de multa legal no valor de até 100% do débito atualizado, nos termos do art. 202, §§ 3º e 4º, do RITCU;
3.	Em cumprimento ao referido acórdão, foi autuado o presente processo e foi fixado o prazo de quinze dias para que o município comprovasse o recolhimento da dívida, tendo a notificação do município sido realizada nos moldes adiante:
 Comunicação: Ofício 2158/2018-TCU/Secex-BA (peça 96) Data da Expedição: 29/8/2018Data da Ciência: 8/10/2018 (peça 98) Nome Recebedor: Narcisa Cotrim de Azevedo (CPF XXX.895.425-XX) Observação: Ofício enviado para o endereço do município, conforme pesquisa realizada na base de dados da Receita Federal (peça 99) . Na referida base de dados, o endereço da prefeitura não contém número, mas é possível constatar, no site da prefeitura (peça 100) , que o número indicado na comunicação está correto.Fim do prazo para comprovar o recolhimento da dívida: 23/10/2018
 4.	Dessa forma, informa-se que as providências inerentes às comunicações processuais foram concluídas.
EXAME TÉCNICO
5.	Portanto, considerando que o município de Pindaí/BA foi notificado do Acórdão 7453/2018-TCU-Segunda Câmara, Relator Ministro-Substituto André Luís de Carvalho, e não  recolheu o valor de R$ 31.164,65, atualizado monetariamente desde 22/12/2009, as contas do município devem ser julgadas irregulares, com fulcro nos arts. 1º, inciso I, 16, inciso III, alíneas 'b' e 'c', da Lei 8.443/1992, c/c os arts. 19 e 23, inciso III, da mesma Lei, e com os arts. 1º, inciso I, 209, inciso III, e § 5º, 210 e 214, incisos II e III, do Regimento Interno do TCU, devendo-se condená-lo em débito, acrescido de juros de mora, além da aplicação de multa legal no valor de até 100% do débito atualizado, conforme item 9.3 do referido acórdão.
6.	Saliente-se que, apesar da determinação exarada no Acórdão 7453/2018-TCU-Segunda Câmara, conforme se verifica nos Acórdão 1233/2018-TCU-Plenário (Relator Ministro José Múcio Monteiro) , 5442/2017 - TCU - 2ª Câmara (Relator Ministro Marcos Bemquerer Costa) e 5053/2016 - TCU - 1ª Câmara (Relator Ministro José Múcio Monteiro) , o TCU, em julgados anteriores, não aplicou multa ao ente federado em razão do benefício indevido auferido com os recursos federais repassados, considerando que a multa, em circunstâncias como essas (responsabilização de ente federado convenente) , representaria sacrifício à comunidade local desproporcional ao dano experimentado pela União em decorrência da aplicação de recursos federais de forma diversa da que fora pactuada.
7.	Conforme o Achado A10 do Relatório de Inspeção Fiscalis 822/2012 (peça 28, p. 40- 41) , o débito é decorrente do pagamento, em desvio de finalidade, de despesas com locação de veículos, por meio do Contrato 043/2009, celebrado com a empresa Cardoso & Lacerda Ltda., para servirem a repartições municipais não vinculadas ao ensino básico, contrariando o disposto no art. 23, inciso I, da Lei 11.494/2007.
CONCLUSÃO
8.	Em face do disposto no item 5, as contas do município de Pindaí/BA devem  ser julgadas irregulares, na forma proposta no encaminhamento, imputando-lhe débito no valor original de R$ 31.164,65, cujo montante atualizado, acrescido dos juros de mora, corresponde ao total de R$ 71.619,79 (peça 101) , além da aplicação de multa legal no valor de até 100% do débito atualizado, conforme determinado pelo item 9.3 do Acórdão 7453/2018-TCU-Segunda Câmara.
PROPOSTA DE ENCAMINHAMENTO
9.	Diante do exposto, submetemos os autos à consideração superior, propondo ao Tribunal:
a)	julgar irregulares, nos termos dos arts. 1º, inciso I, 16, inciso III, alíneas 'b' e 'c', da Lei 8.443/1992, c/c os arts. 19 e 23, inciso III, da mesma Lei, as contas do município de Pindaí/BA (CNPJ 13.982.624/0001-01) , condenando-o ao pagamento das importâncias a seguir especificadas, atualizadas monetariamente e acrescidas dos juros de mora, calculadas a partir das datas discriminadas até a data da efetiva quitação do débito, fixando-lhe o prazo de quinze dias, para que comprove, perante o Tribunal, o recolhimento das referidas quantias aos cofres do Fundo Nacional de Desenvolvimento da Educação, nos termos do art. 23, inciso III, alínea 'a', da citada lei, c/c o art. 214, inciso III, alínea a, do Regimento Interno;
	Data de ocorrência
	Valor (R$) 

	22/12/2009
	31.164,65

Valor atualizado do débito (com juros) , em 4/10/2009: R$ 71.619,79.
b)	aplicar ao município de Pindaí/BA (CNPJ 13.982.624/0001-01) a multa prevista no art. 57 da Lei 8.443/1992, c/c o art. 267 do RI/TCU, fixando-lhe o prazo de quinze dias, a contar da notificação, para que comprove, perante o Tribunal (art. 214, III, alínea 'a', do Regimento Interno do TCU) , o recolhimento da dívida aos cofres do Tesouro Nacional, atualizada monetariamente desde a data do acórdão que vier a ser proferido por este Tribunal até a do efetivo recolhimento, se paga após o vencimento, na forma da legislação em vigor;
c)	autorizar, desde logo, nos termos do art. 28, inciso II, da Lei 8.443/1992, a cobrança judicial da dívida, caso não atendidas as notificações;
d)	autorizar também, desde logo, se requerido, com fundamento no art. 28, inciso I, da Lei 8.443, de 1992, c/c o art. 217, §§ 1º e 2º do Regimento Interno, o parcelamento das dívidas em até 36 parcelas, incidindo, sobre cada parcela, corrigida monetariamente, os correspondentes acréscimos legais, fixando-lhe o prazo de quinze dias, a contar do recebimento da notificação, para comprovar, perante o Tribunal, o recolhimento da primeira parcela, e de trinta dias, a contar da parcela anterior, para comprovar os recolhimentos das demais parcelas, devendo incidir, sobre cada valor mensal, atualizado monetariamente, os juros de mora devidos, no caso do débito, na forma prevista na legislação em vigor, alertando o município de que a falta de comprovação do recolhimento de qualquer parcela importará o vencimento antecipado do saldo devedor, nos termos do § 2º do art. 217 do Regimento Interno deste Tribunal;
e)	enviar cópia do acórdão a ser prolatado, bem como do relatório e do voto que o fundamentarem à Procuradoria da República no Estado da Bahia, nos termos do § 3º do art. 16 da Lei 8.443/1992, c/c o § 7º do art. 209 do Regimento Interno/TCU, para adoção das medidas cabíveis; e
f)	enviar cópia do acórdão que vier a ser proferido ao Fundo Nacional de Desenvolvimento da Educação e ao município de Pindaí/BA, para ciência, informando que a presente deliberação, acompanhada do relatório e do voto que a fundamentarem, está disponível para a consulta no endereço www.tcu.gov.br/acordaos, além de esclarecer que, caso requerido, o TCU poderá fornecer sem custos as correspondentes cópias, de forma impressa.".
4.	Enfim, por intermédio da Exma. Sra. Procuradora-Geral Cristina Machado da Costa e Silva, o MPTCU manifestou a sua parcial concordância em relação à referida proposta da unidade técnica, tendo, para tanto, consignado o seu parecer à Peça 105 nos seguintes termos:
" (...) Tendo em vista os elementos constantes dos autos, esta representante do Ministério Público de Contas endossa a proposta da Secex/TCE, no sentido de julgar irregulares as contas do Município de Pindaí/BA e condená-lo em débito (Peças 102 a 104) , divergindo tão-somente quanto à proposta de aplicação ao município da multa prevista no art. 57 da Lei n.º 8.443/92 (Peça 102, p. 3, alínea b) , uma vez que, em casos similares, na ocorrência de benefício indevido do convenente na utilização dos recursos federais repassados, com desvio de finalidade, o Tribunal tem deixado de aplicar essa penalidade ao ente federado, sem prejuízo da possibilidade de aplicação de multa ao gestor responsável, e.g. Acórdão 5735/2016-TCU-Primeira Câmara; 5.224/2015, da Segunda Câmara; e 249/2014, do Plenário."
É o Relatório.

não há.

Procuradora-Geral Cristina Machado da Costa e Silva.

TOMADA DE CONTAS ESPECIAL. FUNDEB. FIXAÇÃO DE PRAZO PARA O RECOLHIMENTO DO DÉBITO PELO MUNICÍPIO. CONTAS IRREGULARES DOS GESTORES, COM A EMPRESA CONTRATADA, PARA A CONDENAÇÃO EM DÉBITO E EM MULTA. NOTIFICAÇÃO. AUSÊNCIA DO RECOLHIMENTO PELO MUNICÍPIO. SUBSISTÊNCIA NESSE CASO DO DESVIO DE OBJETO, E NÃO DO SUPOSTO DESVIO DE FINALIDADE. AFASTAMENTO DO SUPOSTO DÉBITO IMPUTáVEL AO MUNICÍPIO, SEM PREJUÍZO DA MANUTENÇÃO DA ANTERIOR IRREGULARIDADE DAS CONTAS COM O DÉBITO E A MULTA LEGAL. DETERMINAÇÃO.

TOMADA DE CONTAS ESPECIAL (TCE)

Secretaria de Controle Externo de Tomada de Contas Especial (Secex-TCE).

Trata-se de tomada de contas especial autuada em apartado ao TC Processo 009.964/2015-0 por força dos itens 9.2 e 9.3 do Acórdão 7.453/2018 proferido pela 2ª Câmara do TCU, ao apreciar a original tomada de contas especial autuada em face de irregularidades nos Pregões Presenciais 1/2009 e 6/2009 e no Convite 3/2009 destinados à subsequente contratação dos serviços de transporte escolar e de transporte para a administração municipal, além de obras em 3 (três) unidades escolares da rede municipal, sob o valor de R$ 2.208.916,55 por meio do aporte de R$ 908.758,08 em recursos federais, tendo o item 9.2 do aludido acórdão fixado o novo prazo para o Município de Pindaí - BA comprovar o recolhimento do suposto débito sob o valor histórico de R$ 31.164,65 em prol do Fundeb.
2.	Como visto, os itens 9.2 e 9.3 do referido Acórdão 7.453/2018 teriam sido proferidos pela 2ª Câmara do TCU nos seguintes termos:
	" (...) 9.2. fixar o novo e improrrogável prazo de quinze dias, contados da ciência deste Acórdão, nos termos do art. 12, §§ 1º e 2º, da Lei n.º 8.443, de 1992, e do art. 202, §§ 2º e 3º, do RITCU, para que o Município de Pindaí - BA comprove, perante o Tribunal, o recolhimento da quantia a seguir especificada em prol do Fundo de Manutenção e Desenvolvimento da Educação Básica e de Valorização dos Profissionais da Educação (Fundeb) , atualizada monetariamente a partir da data indicada até a data do efetivo recolhimento, nos termos da legislação vigente:
	Data
	Valor (R$) 

	22/12/2009
	    31.164,65

9.3. determinar que, para o efetivo cumprimento do item 9.2 deste Acórdão, a unidade técnica autue processo apartado específico de TCE, por integral cópia destes autos, devendo, ainda, informar ao Município de Pindaí - BA que a liquidação tempestiva do débito, com a incidência apenas da atualização monetária, sanará o processo e permitirá que as contas do aludido município sejam julgadas regulares com ressalva, dando-lhe quitação, ao passo que, de outra sorte, o não recolhimento da dívida ensejará o julgamento pela irregularidade das contas, com a condenação em débito, não só atualizado, mas, aí, acrescido de juros de mora, além da aplicação de multa legal no valor de até 100% do débito atualizado, nos termos do art. 202, §§ 3º e 4º, do RITCU;  (...) "
3.	Bem se vê que, ao buscar a contratação de "empresas especializadas na locação de veículos para o transporte de materiais e de pessoas" com a finalidade de atender a 7 (sete) secretarias municipais pela locação de 64 veículos (13 motos, 8 caminhões, 8 caminhonetes para carga de 1,10 t e 35 veículos de passeio) , o Pregão Presencial 6/2009 teria apresentado várias falhas no procedimento licitatório e na subsequente execução contratual, sobressaindo, no presente momento, os originais indícios de irregularidade sob o referido valor histórico de R$ 31.164,65 na aplicação dos recursos do Fundeb pelo nível de 40% para o pagamento da locação de veículos destinados a atender algumas repartições municipais, com o subjacente desvio de finalidade, em desfavor do referido município como responsável pela reparação do débito ao erário federal.
4.	De todo modo, a despeito de o referido Acórdão 7.453/2018 ter fixado o novo prazo para o aludido município comprovar o recolhimento do correspondente débito em favor do Fundeb, sem prejuízo de julgar irregulares as contas de Lourivaldo da Cruz Teixeira para lhe aplicar as multas legais sob o valor de R$ 150.000,00, além de imputar os correspondentes débitos em solidariedade com a Cardoso & Lacerda Ltda. e a Construtora Birajara Ltda., o referido município não promoveu o suscitado recolhimento do débito, tendo, com o subsequente aval do MPTCU, a unidade técnica proposto a subsequente irregularidade das contas para a condenação pelo correspondente débito em face do suposto desvio de finalidade. 
5.	Ocorre, todavia, que, tendo decorrido do Pregão Presencial 6/2009 (Peça 1, p. 183, do TC Processo 010.768/2011-4) , os dispêndios inerentes ao Contrato 043/2009 teriam sido pagos com os recursos do Fundo Municipal de Saúde - FMS e do Fundo de Participação dos Municípios - FPM, além dos recursos do Fundeb, com vistas ao atendimento de 7 secretarias municipais (Educação e Cultura; Saúde; Agricultura e Meio Ambiente; Esporte, Turismo e Lazer; Administração, Finanças e Planejamento; Obras, Serviços Públicos e Urbanismo; Ação Social) e, por esse prisma, como o subjacente serviço de transporte atenderia ao conjunto finalístico nos aludidos fundos, a aludida irregularidade corresponderia à prática do desvio de objeto, e não do suposto desvio de finalidade, não subsistindo a cogitada necessidade de imputação do suposto débito em desfavor do referido município, nem a eventual necessidade de qualquer ação adicional de controle no presente momento, até porque o referido Acórdão 7453/2018-TCU-Segunda Câmara já teria resultado na aplicação da multa legal em desfavor do respectivo gestor-responsável a partir da identificação da aludida irregularidade.
6.	Ao pedir licença, então, para, no presente momento, discordar da unidade técnica e do MPTCU, o TCU deve deixar de pugnar pela irregularidade das contas do aludido município para condená-lo ao pagamento do suposto débito, até porque, diante do aludido desvio de objeto, esse suposto débito não mais subsistiria.
7.	Em face, portanto, dos elementos de convicção até aqui obtidos neste processo, o TCU deve decretar a excepcional insubsistência do item 9.2 do Acórdão 7453/2018-TCU-Segunda Câmara, sem prejuízo, entretanto, da efetiva manutenção de todos os demais itens do aludido acórdão no sentido da irregularidade das contas de Lourivaldo da Cruz Teixeira para condená-lo ao remanescente débito em solidariedade, ali, com a Cardoso e Lacerda Ltda. e a Construtora Birajara Ltda. - ME, além de manter a anterior aplicação da multa prevista no art. 57 da Lei nº 8.443, de 1992, em desfavor desses responsáveis e a anterior aplicação da multa prevista no art. 58, II, da referida lei em desfavor do anunciado gestor público.
Ante o exposto, pugno pela prolação do Acórdão ora submetido a este Colegiado.
TCU, Sala das Sessões, em tagDataSessao.
Ministro-Substituto ANDRÉ LUÍS DE CARVALHO
Relator